【裁判字號】    92,上訴,4478
【裁判日期】    921226
【裁判案由】    瀆職
【裁判全文】
臺灣高等法院刑事判決                          九十二年度上訴字第四四七八號
    上  訴  人
    即  自訴人  丙○○
    被      告  戊○○
                甲○○
                乙○○
                丁○○
右上訴人因瀆職案件，不服臺灣臺北地方法院九十二年度自字第五五五號，中華民國
九十二年十月三十日第一審判決，提起上訴，本院判決如左：
    主  文
上訴駁回。
    事  實
一、自訴意旨詳如自訴狀所載（如附件）。
二、按犯罪之被害人得提起自訴，刑事訴訟法第三百十九條第一項前段固定有明文，
    但此所謂被害人，係指犯罪之直接被害人而言，即提起自訴之人，其法益係由於
    犯罪行為直接受其侵害，始克相當，倘非直接被害人，自不得提起自訴。又按不
    得提起自訴而提起者，應諭知不受理之判決；公訴程序中不受理判決得不經言詞
    辯論為之之規定，並為自訴程序所準用，同法第三百三十四條、第三百四十三條
    、第三百零七條分別定有明文。又當事人對於下級法院之判決有不服者，得上訴
    於上級法院。刑事訴訟法第三百四十四條定有明文。
經查：
(一)、本件自訴人雖自訴被告戊○○、甲○○，未以家屬質疑各項疑點偵辦誤導命案偵
    查方向涉犯瀆職罪，認被告戊○○、甲○○，涉犯刑法第一百二十五條罪，惟按
    刑法第一百二十五條第一項第三款之瀆職罪，按該罪所保護者係國家法益，縱公
    務員濫權追訴處罰，於個人權益不無影響，但該等犯罪之直接受害者究為國家並
    非個人，個人不能認係犯罪之直接被害人，依法即不得提起自訴。
(二)、又依據自訴狀載被告乙○○、丁○○二人並非被告，此有自訴狀在卷可查，自訴
    人於原審判決後提起上訴，另增列被告乙○○、丁○○二人，自訴人關於此部分
    上訴，係就未經起訴、未經判決之被告提起上訴，依法不合。
三、依首開說明，自訴人即非犯罪之直接被害人，自不得提起自訴，原審認自訴人提
    起自訴關於被告戊○○、甲○○部分不得提起自訴而提起，而諭知本件關於職
    部分自訴不受理之判決，核無違誤，另自訴人就未經起訴及判決之被告乙○○、
    丁○○提起上訴部分，上訴程序不合法，自訴人上訴意旨指摘原判決不當，為無
    理由，爰不經言詞辯論，駁回上訴。
據上論斷，應依刑事訴訟法第三百六十七條前段、第三百六十八條、第三百七十二條
，判決如主文。
中      華      民      國    九十二    年      十二      月    二十六  日
                              臺灣高等法院刑事第二十三庭
                                  審判長法  官  黃  瑞  華
                                        法  官  陳  坤  地
                                        法  官  王  淑  滿
右正本證明與原本無異。
如不服本判決，應於收受送達後十日內向本院提出上訴書狀，其未敘述上訴之理由者
並得於提起上訴後十日內向本院補提理由書（均須按他造當事人之人數附繕本）。
                                        書記官  陳  思  云
中      華      民      國    九十二    年      十二      月    二十六  日


司法院資訊處製作；財團法人民間司法改革基金會備份。
